【裁判字號】    99,易,234
【裁判日期】    990610
【裁判案由】    侵占
【裁判全文】
臺灣高雄地方法院刑事判決               99年度易字第234號
公  訴  人  臺灣高雄地方法院檢察署檢察官
被      告  乙○○
上列被告因侵占案件，經檢察官提起公訴（98年度偵緝字第2282
號），因被告就被訴事實為有罪之陳述，本院合議庭評議後，裁
定由受命法官獨任進行簡式審判程序，判決如下：
    主  文
乙○○犯侵占罪，累犯，處拘役肆拾日，如易科罰金，以新臺幣
壹仟元折算壹日。
    事  實
一、乙○○曾於民國93年間因詐欺案件，經本院以93年度簡字第
    5008號判處有期徒刑3 月確定，於94年5 月18日徒刑執行完
    畢出監。詎竟不知悔改，於97年12月2 日20時許，在高雄市
    ○○區○○路73巷22號甲○○住處，以其係甲○○之子趙順
    來友人身分，並欲至其伯父處取款需機車代步為由，向甲○
    ○借用機車，即由甲○○交付其所有車牌號碼XC9-507 號重
    型機車（價值新臺幣69,000元）予乙○○使用，詎乙○○於
    取得該機車騎乘離去，且在向其伯父取款後，竟萌生意圖為
    自己不法所有之侵占犯意，當日已逾約定返還期限，仍不將
    該車返還於甲○○，變易持有為所有之意思，而將該機車據
    為己用以為代步工具，且避不見面，雖經甲○○至其住處仍
    尋覓無著、撥打其行動電話亦無法聯繫，使甲○○無法向其
    追討該機車，以牟取不法之利益。直至甲○○於98年3 月14
    日13時30分，因乙○○遲未能返還該機車，遂報警處理，查
    悉上情。
二、案經甲○○訴由高雄市政府警察局新興分局報請臺灣高雄地
    方法院檢察署檢察官偵查起訴。
    理  由
一、本件被告乙○○（下稱被告）所犯係死刑、無期徒刑、最輕
    本刑為3 年以上有期徒刑以外之罪，其於準備程序中就被訴
    事實為有罪之陳述，經本院告知簡式審判程序之旨，並聽取
    檢察官及被告意見，經合議庭評議後，裁定由受命法官獨任
    進行簡式審判程序；又本件卷內之人證、物證、書證等證據
    ，依刑事訴訟法第273 條之2 規定，不受同法第159 條第1
    項關於傳聞法則規定之限制，依法均有證據能力，合先敘明
    。
二、前揭犯罪事實，業據被告於本院審理中坦承不諱（本院卷第
    61、71頁），核與證人即告訴人甲○○於警詢時證稱：我於
    上揭時地在我的住處，將該機車借給我兒子趙順來之友人即
    被告，被告說要騎車去拿錢，拿完錢就馬上騎回來還我，但
    之後就毫無音訊，我去被告家找他，但都找不到他，也聯絡
    不到他，之後我還收到1 張不是我騎乘之該機車交通罰單等
    情節明確（警卷第1 頁），並有證人即告訴人之子趙順來於
    偵訊時證稱：被告是我國小同學就住在隔壁，他向我媽借車
    後，我家並未遷移，他也知道我的手機，但都沒有聯絡我等
    語相符（偵卷第18頁），且有牌號碼XC9-507 號車籍查詢基
    本資料詳細畫面（車主：甲○○）、舉發照片在卷可稽（警
    卷第4 、10頁），足徵被告前開所為侵占行為之自白核與事
    實相符，自可採為認定事實之證據，又被告既表示僅借用取
    款後當天即要返還，竟無故不按時返還，亦未通知告訴人徵
    求同意繼續借用，即任憑己意長期使用，堪認被告於借用當
    日期限屆滿，即基於不法所有之意圖，將該機車據為己有無
    訛。從而，本件事證明確，被告上揭犯行洵堪認定，自應依
    法論科。
三、核被告所為，係犯刑法第335 條之第1 項之侵占罪。其有如
    上事實欄一所述前科事實，有臺灣高等法院被告前案紀錄表
    1 份在卷可查（本院卷第5 頁），其受有期徒刑執行完畢後
    ，5 年以內故意再犯本件有期徒刑以上之罪，為累犯，應依
    法加重其刑。爰審酌被告為貪圖不法利益，竟將向他人所借
    用之機車侵占入己，獲取不法之利益，圖己便利，犯罪之動
    機、目的固屬單純，惟枉顧被害人對被告之信賴而犯本案，
    仍屬可議，且事後未能與被害人達成和解，所為實不可取，
    惟被告犯後坦承犯行，態度尚可，並斟酌本案犯罪情節、被
    告之教育程度為國中畢業及家境勉持等一切情況，量處拘役
    40日之刑，並諭知易科罰金之折算標準，以示懲儆。
據上論斷，應依刑事訴訟法第273 條之1 第1 項、第299 條第1
項前段，刑法第335 條第1 項、第47條第1 項、第41條第1 項前
段，刑法施行法第1 條之1 第1 項、第2 項前段，判決如主文。
本案經檢察官丙○○到庭執行職務。
中    華    民    國    99    年    6     月    10    日
                    刑事第八庭  法  官  林建鼎
上列正本證明與原本無異。
如不服本判決，應於判決送達後10日內敘明上訴理由，向本院提
出上訴狀 (應附繕本) ，上訴於臺灣高等法院。其未敘述上訴理
由者，應於上訴期間屆滿後20日內向本院補提理由書「切勿逕送
上級法院」。
中    華    民    國    99    年    6     月    15    日
                                書記官  林怡君
附錄：本案論罪科刑法條：
中華民國刑法第335 條第1 項（普通侵占罪）
意圖為自己或第三人不法之所有，而侵占自己持有他人之物者，
處5 年以下有期徒刑、拘役或科或併科1 千元以下罰金。
刑法施行法第1 條之1：
中華民國94年1 月7 日刑法修正施行後，刑法分則編所定罰金之
貨幣單位為新臺幣。
94年1 月7 日刑法修正時，刑法分則編未修正之條文定有罰金者
，自94年1 月7 日刑法修正施行後，就其所定數額提高為30倍。
但72年6 月26日至94年1 月7 日新增或修正之條文，就其所定數
額提高為3 倍。

司法院資訊處製作；財團法人民間司法改革基金會備份。
